# 关于制造业企业与地产公司合作建房的业务探讨

提问人：dayup2012 时间：2012-09-13 14:10:04
请教陈版主： 公司A是某制造业企业，为解决员工住房问题，A公司向当地政府花 1 亿元购买了一块土地用作职工住房开发（政府出让土地的时候就规定了仅限于解决职工住房问题的）。
目前A公司和B建筑公司签订了一份《合作协议》，协议约定：A公司提供土地，B公司承担剩余所有的开发费用和工作。项目结束后，所有房子优先按照 3000 元/平（远低于市场价）的价格出售给A公司员工，如果有剩余房源，由B公司负责销售。房子销售的回款优先偿还A公司 1 亿元的土地款，剩余的项目利润（亏损）均由B公司承担。
即在这个项目中，A公司是拿出 1 亿元买了一块地，然后项目结束后再收回这 1 亿元，中间不再垫付任何资金，不承担项目风险，也不享受项目利润，目的是能满足员工住房。B公司负责项目开发，希望能赚取利润。
想请教A公司应该怎么账务处理呢？财务报表的披露需要注意什么？谢谢赐教！！

回答人：chenyiwei
需要基于“实质重于形式”原则考虑这个问题。如果从实际情况分析，A公司收回该 1 亿元没有重大的不确定性，则该交易的经济实质很可能是A公司附条件地向B公司转让该土地。 为了确定会计处理方法，需要分析该交易的经济实质，其中包括双方从该交易中分别能够得到哪些好处，即交易有无合理商业理由。需要明确一点：“政府出让土地的时候就规定了仅限于解决职工住房问题的”和双方在合作协议中约定“如果有剩余房源，由B公司负责销售”这两者是否矛盾？另外，B公司为何愿意以该条件受让土地？从实际情况看，按照远低于市场价的价格向A公司员工销售开发的房屋，B公司如何从该项目中获利？A与B有无关联方关系？ 另外，从法律形式上看，B公司为建筑公司，并非房地产开发企业，如何保障该合作交易的合法性？